臺灣橋頭地方法院民事判決
111年度再易字第6號
再審原告    許添榮  


再審被告    許志祥  
上列當事人間確認通行權存在事件，再審原告對於民國111年1月
26日本院110年度簡上字第144號確定判決提起再審之訴，本院判
決如下：
    主  文
再審駁回。
再審訴訟費用由再審原告負擔。
    事實及理由
一、按再審之訴，應於30日之不變期間內提起；前項期間，自判
    決確定時起算，判決於送達前確定者，自送達時起算，民事
    訴訟法第500條第1項、第2項前段分別定有明文。查本院所
    為110年度簡上字第144號確認通行權存在事件（下稱系爭事
    件）判決（下稱原確定判決），屬不得上訴之二審判決，並
    於民國111年1月26日宣示時確定。又該判決係於111年2月8
    日送達再審原告，有送達證書可稽（見簡上卷第97頁），故
    再審原告於111年2月14日以原確定判決具有民事訴訟法（下
    稱本法）第496條第1項第1款之再審事由，提起之再審，尚
    未逾30日之不變期間，程序上應屬適法，合先敘明。
二、再審原告主張：
  ㈠高雄市○○區○○段00000地號土地（下稱761-3地號土地）為再
    審被告所有，再審被告可騎乘機車由同段760地號土地、755
    地號土地、740地號土地、741-4地號土地、741地號土地（
    下稱760、755、740、741-4、741地號土地）聯絡公路，761
    -3地號土地並非袋地，再審被告自承其平常均騎乘機車出入
    ，故僅需可供機車通行至公路之道路，即得為通常之效用。
  ㈡又761-3地號土地縱為袋地，然此為再審被告於79年分割共有
    物時，故意將761-3地號土地分歸再審被告所有，是761-3地
    號土地形成袋地之原因純為再審被告之任意行為所致，再審
    被告自不得請求無償通過再審原告所有之同段761-2地號土
    地（下稱761-2地號土地）。
  ㈢縱再審被告得主張通行鄰地，惟原確定判決僅考量再審被告
    一己之利益及便利，通行761-2地號土地面積高達35.46平方
    公尺，對761-2地號土地損害實屬過大。是761-3地號土地並
    非袋地，原確定判決採行之方案亦非損害最小之通行方式，
    原確定判決顯有民事訴訟法第496條第1項第1款規定適用法
    規顯有錯誤之情形等語。爰提起再審之訴，並聲明：㈠原確
    定判決廢棄。㈡前開廢棄部分，再審被告之訴駁回。
三、按再審之訴顯無再審理由者，得不經言詞辯論，以判決駁回
    之，本法第502 條第2 項定有明文。再審原告主張原確定判
    決有本法第496條第1項第1款「適用法規顯有錯誤者。」之
    再審事由等語，其主張是否有據，分述如下：
　㈠按本法第496條第1項第1款固規定，有適用法規顯有錯誤之情
    形者，得以再審之訴對於確定終局判決聲明不服，惟所謂適
    用法規顯有錯誤，係指確定判決就事實審法院所確定之事實
    適用法規顯有錯誤而言。其適用法規顯有錯誤之內容，應包
    括確定判決顯有消極的不適用法規及積極的適用不當兩種情
    形在內。至於事實審法院認定事實錯誤，調查證據欠周或判
    決不備理由，雖得於判決確定前據為提起上訴之理由，究與
    適用法規顯有錯誤有別，當事人不得據以提起再審之訴（最
    高法院80年度台再字第64號判決可資參照）。
　㈡細繹本件再審原告所執再審理由，無非仍係針對再審被告提
    出761-3地號土地是否為袋地及原確定判決所定之通行方案
    是否為損害最小之方式一節不服並重為論述，惟上開爭點均
    屬於事實之判斷，除有涉及法律原則重要性之情形外，屬於
    事實審法院，依職權認定事實之問題，尚不生適用法規顯有
    錯誤情事（最高法院72年台再字第164號判決意旨可供參照
    ）。原確定判決本基於心證，就其調查後之事實認定適用法
    律，廢棄原第一審判決，認定：761-3地號土地經由760、75
    5、740、741-1、741地號土地通往道路之通行方式屬泥土路
    面，顛簸難行，難認為適宜之聯絡，761-3地號土地應屬袋
    地；且無論761-3地號土地與761-2地號土地分割自原761地
    號土地之動機為何，當時土地分割既經共有人同意，761-3
    地號土地自僅得通行761-2地號土地至公路，而其通行路徑
    僅占用761-2土地邊緣，其餘部分仍屬方正，應屬侵害最小
    之利用方式等語，判定再審被告勝訴，此為原確定判決於事
    實審取捨證據、認定事實之範圍，並於原確定判決內詳為敘
    明其取捨、判斷之理由，而此事屬事實認定與價值判斷之法
    院職權行使，要難認有適用法規錯誤之情形，再審原告此部
    分之主張，亦不足採。
四、綜上所述，原確定判決既無再審原告所主張之適用法規顯有
    錯誤之情事，則本件再審顯無理由，爰依本法第502條第2項
    規定，不經言詞辯論，逕以判決駁回之。
五、據上論結，本件再審之訴為顯無理由，依民事訴訟法第502
    條第2項、第78條，判決如主文。
中　　華　　民　　國　　111 　年　　5 　　月　　27　　日
                  民事第一庭　審判長法  官　朱玲瑤
                  
　　　　　　　　　　　　　　　　　　法  官　陳景裕
　　　　　　　　　
                  　　　　　　　　　法  官　張琬如
以上正本係照原本作成。
本判決不得上訴。
中　　華　　民　　國　　111 　年　　5 　　月　　27　　日
                                    書記官  葉玉芬